臺灣新竹地方法院刑事判決
                                    110年度原金訴字第6號
公  訴  人  臺灣新竹地方檢察署檢察官
被      告  莊瑾芠


選任辯護人  法律扶助基金會廖希文律師
上列被告因違反洗錢防制法等案件，經檢察官聲請簡易判決處刑
（109年度偵字第8929號），本院認應改用通常訴訟程序審理，
被告於本院準備程序為有罪之陳述，經本院裁定進行簡式審判程
序獨任審理，判決如下：
    主  文
丁○○幫助犯洗錢防制法第十四條第一項之洗錢罪，處有期徒刑貳
月，併科罰金新臺幣貳萬元，罰金如易服勞役，以新臺幣壹仟元
折算壹日。緩刑貳年，並應依附表二所示之給付方式，向戊○○給
付附表二所示之金額。
    事  實
一、丁○○雖預見率爾依他人指示變更自己所有之銀行帳戶提款
    卡密碼後再將帳戶之存摺、提款卡提供予不具信賴關係之他
    人，即等同將帳戶提供予該他人使用，而可能幫助該他人所
    屬犯罪集團從事財產犯罪及掩飾犯罪所得之去向，竟仍基於
    幫助他人犯詐欺取財罪及幫助洗錢之不確定故意，於民國10
    9年5月22日，依FACEBOOK某貼文刊登之兼職資訊，透過LINE
    通訊軟體與真實姓名及年籍均不詳、自稱「陳柚蓁」、「張
    雯」之詐騙集團成員聯絡，雙方談妥以每帳戶租借10天可得
    新臺幣（下同）1萬1,000元之代價，將其所申辦之第一商業
    銀行帳號00000000000號帳戶（下稱第一銀行帳戶）、臺灣
    土地銀行帳號000000000000號帳戶（下稱土地銀行帳戶）及
    台新國際商業銀行帳號00000000000000號帳戶（下稱台新銀
    行帳戶）出租予該人及所屬之詐騙集團，並先將上開3帳戶
    之提款卡密碼均依指示變更後，復於109年5月26日12時52分
    許，在新竹縣○○鎮○○路000號統一超商員崠門市，以店到店
    交貨便方式，將上開3帳戶之存摺及提款卡寄送予指定之詐
    騙集團成員收受，而容任該人及所屬之詐騙集團使用。嗣該
    人及所屬之詐騙集團取得丁○○上開3帳戶資料後，旋共同意
    圖為自己不法所有，基於詐欺取財之犯意聯絡，於附表一各
    編號所示之時間，以附表一各編號所示之方式詐騙甲○○、丙○○、乙○○及戊○○，致使甲○○、丙○○、乙○○及戊○○均陷於錯誤
    ，因而分別匯款至丁○○上開帳戶如附表一各編號存入款項方
    式所示，旋遭提領一空。嗣甲○○、丙○○、乙○○及戊○○發覺受
    騙並報警處理，始悉上情。
二、案經甲○○、丙○○及戊○○訴由新竹縣政府警察局竹東分局報請
    臺灣新竹地方檢察署檢察官偵查起訴。
    理  由
一、本件被告丁○○所犯之罪，均非法定刑為死刑、無期徒刑或
    最輕本刑3 年以上有期徒刑之罪，亦非高等法院管轄第一審
    之案件，而被告於準備程序進行中就被訴事實已為有罪之陳
    述，經本院告知簡式審判程序之旨，並聽取檢察官、被告及
    辯護人之意見後，本院乃依刑事訴訟法第273 條之1 第1 項
    規定，裁定進行簡式審判程序，合先敘明。
二、訊據被告就前揭幫助犯詐欺取財及幫助犯洗錢防制法第14條
    第1項之犯行，於本院準備及簡式審判程序時均坦承不諱（
    見本院原金訴卷第101-102頁、第106-107頁），並有證人即
    告訴人甲○○、丙○○及戊○○、證人即被害人乙○○於警詢中之證
    述可佐（見偵卷第9-18頁反面），復有被告之第一銀行帳戶
    基本資料及交易明細、台新銀行帳戶交易明細、土地銀行帳
    戶基本資料及交易明細、甲○○之郵政跨行匯款申請書影本、
    內政部警政署反詐騙諮詢專線紀錄表、雲林縣警察局西螺分
    局西螺派出所受理詐騙帳戶通報警示簡便格式表、金融機構
    聯防機制通報單、LINE對話紀錄截圖、丙○○之內政部警政署
    反詐騙諮詢專線紀錄表、臺中市政府警察局第二分局永興派
    出所受理詐騙帳戶通報警示簡便格式表、金融機構聯防機制
    通報單、受理刑事案件報案三聯單、LINE對話紀錄截圖、網
    路轉帳交易成功畫面截圖、陳俊翰之存簿封面及內頁影本、
    乙○○之內政部警政署反詐騙諮詢專線紀錄表、屏東縣政府警
    察局屏東分局大同派出所受理詐騙帳戶通報警示簡便格式表
    、金融機構聯防機制通報單、自動櫃員機交易明細及金融卡
    翻拍照片、張誌杰之存簿封面及乙○○之手機訊息翻拍照片、
    受理刑事案件報案三聯單、戊○○之內政部警政署反詐騙諮詢
    專線紀錄表、通話明細截圖、網路轉帳交易成功畫面截圖、
    臺北市政府警察局松山分局松山派出所受理刑事案件報案三
    聯單、被告之LINE對話紀錄截圖、上開3帳戶之存簿及提款
    卡翻拍照片、「張雯」及「陳柚蓁」之LINE帳號截圖各1份
    、戊○○之臺北市政府警察局松山分局松山派出所受理詐騙帳
    戶通報警示簡便格式表、金融機構聯防機制通報單各2份、
    戊○○之自動櫃員機交易明細影本4紙、網路轉帳交易畫面翻
    拍照片4張在卷可憑（見偵卷第19-69頁），足認被告之自白
    與事實相符，本件犯行至堪認定，應依法論科。
三、論罪科刑：
㈠、核被告所為，係犯刑法第30條第1項前段、洗錢防制法第2條
    第2款、第14條第1項之幫助洗錢罪，及刑法第30條第1項前
    段、第339條第1項之幫助詐欺取財罪。起訴書原認被告係犯
    洗錢防制法第14條第1項之洗錢罪，業據檢察官當庭更正（
    見本院原金訴卷第48頁、第100頁），特此敘明。被告以一
    提供上開3帳戶之行為觸犯幫助詐欺罪、幫助洗錢罪，為想
    像競合犯，應依刑法第55條規定，從一重以幫助洗錢罪處斷
    。
㈡、被告係基於幫助之犯意而為洗錢犯行構成要件以外之行為，
    為幫助犯，衡諸其犯罪情節，爰依刑法第30條第2 項規定，
    減輕其刑。又被告於本院準備及審理程序時均就本件犯罪自
    白犯行，應依洗錢防制法第16條第2項規定減輕其刑。辯護
    意旨另認應依照刑法第59條之規定酌減其刑，然本件業依幫
    助犯、洗錢防制法之規定減刑，已如前述，當無科以最低刑
    度仍嫌過重之情，故無刑法第59條之適用，特此敘明。
四、爰審酌被告不知依循正途以獲取所需財物，竟提供其所申辦
    之帳戶予詐騙集團使用，一方面造成甲○○、丙○○、乙○○、戊○○蒙受財產損害及面臨求償不便，一方面隱匿詐欺取財犯罪
    所得之去向，致令國家查緝犯罪困難，助長詐欺犯罪風氣，
    破壞金融交易秩序，所為殊值非難；惟考量被告最終坦認犯
    行，並與告訴人戊○○、丙○○及被害人乙○○分別達成調解，並
    就告訴人丙○○及被害人乙○○部分當庭賠償完畢，有本院109
    年度附民移調字第54號、110年度刑移調字第26號、110年度
    刑移調字第46號調解筆錄各1份存卷可憑（見本院竹東原金
    簡卷第107頁；本院原金訴卷第61頁、第125頁），兼衡其自
    承教育程度為專科畢業，案發時在新竹縣五峰鄉代表會擔任
    工友，月收3萬1千元，已婚，無未成年子女，因公公生病需
    錢孔急乃鋌而走險之犯罪動機，暨其犯罪之手段、被害人數
    及被害金額等一切情狀，量處如主文所示之刑，並就罰金部
    分諭知易服勞役之折算標準，以示懲儆。
五、末查，被告前未曾因故意犯罪而受有期徒刑以上刑之宣告，
    此有臺灣高等法院被告前案紀錄表在卷足考，其因一時失慮
    致罹刑典，於偵查時坦承犯罪，且與告訴人戊○○、丙○○及被
    害人乙○○均達成調解，已如前述，堪認被告確有悔意，被告
    經此偵審程序之教訓後應能知所警惕，信無再犯之虞，本院
    因認其所受宣告之刑以暫不執行為適當，爰依刑法第74條第
    1項第1款之規定，併予宣告緩刑，以勵自新。然為促使被告
    確實賠償，爰依同法第74條第2項第3款規定，諭知被告應依
    附表二所示之內容履行。又依同法第75條之1第1項第4款規
    定，受緩刑之宣告而違反上開本院所定負擔情節重大，足認
    原宣告之緩刑難收其預期效果，而有執行刑罰之必要者，得
    撤銷其宣告，附此敘明。
六、按犯第14條之罪，其所移轉、變更、掩飾、隱匿、收受、取
    得、持有、使用之財物或財產上利益，沒收之，洗錢防制法
    第18條第1項前段固有明文，然被告非實際上提款之人，無
    掩飾隱匿詐欺贓款之犯行，其犯罪態樣與實行犯罪之正犯有
    異，而無上開規定之適用，先予敘明。至被告交予他人之帳
    戶存摺及提款卡，雖均係供本案詐欺取財犯罪所用之物，惟
    未經扣案，復無證據證明該等物品現仍存在，且存摺及提款
    卡均非屬違禁物，又易於掛失補辦，不具刑法上之重要性，
    爰依刑法第38條之2第2項規定，均不予宣告沒收。末查依卷
    內現有資料，並無證據可資認定被告有何因提供帳戶而獲有
    報酬之情，則被告既無任何犯罪所得，自毋庸宣告沒收或追
    徵，附此敘明。
據上論斷，應依刑事訴訟法第273 條之1 第1 項、第299 條第1
項前段，判決如主文。
本案經檢察官侯少卿聲請簡易判決處刑，檢察官黃嘉慧到庭執行
職務。
中    華    民    國   110    年    5     月    31    日
                  刑事第五庭  法  官      林涵雯
以上正本證明與原本無異。
如不服本判決應於收受本判決後20日內向本院提出上訴書狀，上
訴書狀應敘述具體理由。上訴書狀未敘述上訴理由者，應於上訴
期間屆滿後20日內補提理由書狀於本院(均須按他造當事人之人
數附繕本 )「切勿逕送上級法院」。 
中　　華　　民　　國　　110 　年　　5 　　月　　31　　日
                              書記官      李佳穎
附錄論罪科刑法條
中華民國刑法第30條
幫助他人實行犯罪行為者，為幫助犯。雖他人不知幫助之情者，
亦同。
幫助犯之處罰，得按正犯之刑減輕之。
中華民國刑法第339條
意圖為自己或第三人不法之所有，以詐術使人將本人或第三人之
物交付者，處5年以下有期徒刑、拘役或科或併科50萬元以下罰
金。
以前項方法得財產上不法之利益或使第三人得之者，亦同。
前二項之未遂犯罰之。
洗錢防制法第2條
本法所稱洗錢，指下列行為：
一、意圖掩飾或隱匿特定犯罪所得來源，或使他人逃避刑事追訴
    ，而移轉或變更特定犯罪所得。
二、掩飾或隱匿特定犯罪所得之本質、來源、去向、所在、所有
    權、處分權或其他權益者。
三、收受、持有或使用他人之特定犯罪所得。
洗錢防制法第14條
有第二條各款所列洗錢行為者，處7年以下有期徒刑，併科新臺
幣5百萬元以下罰金。
前項之未遂犯罰之。
前二項情形，不得科以超過其特定犯罪所定最重本刑之刑。
附表一：
編號 告訴人 詐欺時間及方式 存入款項方式 1 甲○○ 於109年5月26日下午3時15分許致電甲○○，假冒為其姪子，向甲○○佯稱因接工程急需現金云云。 甲○○於109年5月28日上午11時16分許，在雲林縣○○鎮○○里○○路00000號之西螺郵局，臨櫃匯款10萬元至被告上開第一銀行帳戶。 2 丙○○ 於109年5月29日上午某時許致電丙○○，假冒為其高中同學，向丙○○佯稱需要資金周轉云云。 丙○○於109年5月29日上午11時21分許，以其子陳俊翰之帳戶網路轉帳3萬元至被告上開第一銀行帳戶。  3 乙○○ 於109年5月28日下午5時許及翌(29)日上午10時許接續致電乙○○，假冒其前老闆，向乙○○佯稱急需用錢云云。 乙○○於109年5月29日下午1時7分許，在屏東市○○路00號之全家便利商店，以自動櫃員機轉帳方式，自其子張誌杰之帳戶匯款3萬元至被告上開第一銀行帳戶。  4 戊○○ 於109年5月30日下午1時37分許致電戊○○，假冒為生活工場之業者，向戊○○佯稱其訂單遭重複下訂須確認云云。 戊○○分別： ①於109年5月30日下午4時45分許，轉帳匯款2萬9,987元至被告上開台新銀行帳戶。 ②於109年5月30日下午5時21分許，在臺北市○○區○○路0段000號全家便利商店之自動櫃員機，現金存款3萬元至被告上開台新銀行帳戶。 ③於109年5月30日下午5時24分許，在臺北市○○區○○路0段000號全家便利商店之自動櫃員機，現金存款3萬元至被告上開台新銀行帳戶。 ④於109年5月30日下午5時32分許，在臺北市○○區○○路0段000○0號國泰世華商業銀行之自動櫃員機，現金存款2萬9,985元至被告上開台新銀行帳戶。 ⑤於109年5月30日下午5時35分許，轉帳匯款2萬9,972元至被告上開台新銀行帳戶。 ⑥於109年5月30日下午6時21分許，轉帳匯款9萬9,989元至被告上開土地銀行帳戶。 

附表二：
給付方式 一、丁○○願給付戊○○新臺幣（下同）貳拾伍萬元，給付方式：丁○○應於民國110年1月31日前給付拾萬元，其餘拾伍萬元自110年2月起，按月於每月28日前給付壹萬元至清償完畢為止，如一期未履行，視為全部到期。